【裁判字號】    92,交上易,582
【裁判日期】    920731
【裁判案由】    過失傷害
【裁判全文】
臺灣高等法院臺南分院刑事判決             九十二年度交上易字第五八二號   Ｃ
      上  訴  人  臺灣嘉義地方法院檢察署檢察官
      被      告  詹姆士．麥考.
右上訴人因被告過失傷害案件，不服臺灣嘉義地方法院九十二年度交易字第七一號中
華民國九十二年六月五日第一審判決（起訴案號：臺灣嘉義地方法院檢察署九十二年
度偵續字第一０號），提起上訴，本院判決如左：
      主      文
上訴駁回。
      理      由
一、公訴意旨略以：加拿大籍人士詹姆士．麥考琳（James Gerard McCollum）於民
    國九十一年三月十日凌晨零時三十分許，駕駛車號ＴＺ─六七二九號自小客車，
    沿台十七線公路由北向南行駛，行經該公路與屏東縣平南路交岔路口時，原應與
    前車保持隨時可以煞停之距離，並應注意車前狀況，採取必要安全措施，而依當
    時情形，又無不能注意之情事，乃竟疏未注意，致追撞同車道適在停等綠燈而由
    甲○○駕駛之ＣＰ─八七三八號自小客車，導致甲○○受有頭部外傷、頸部挫傷
    等傷害，因認被告涉犯刑法第二百八十四條第一項前段之過失傷害罪嫌。
二、按犯罪事實應依證據認定之，無證據不得推定其犯罪事實，刑事訴訟法第一百五
    十四條定有明文。又事實之認定應憑證據，如未能發現相當證據或證據不足以證
    明，自不能以推測或擬制之方法，以為裁判基礎；認定犯罪事實所憑之證據，雖
    不以直接證據為限，間接證據亦包括在內，然無論直接或間接證據，其為訴訟上
    之證明，須於通常一般之人均不致於有所懷疑，而得確信其為真實之程度者，始
    得據之為有罪之認定，倘其證明尚未達到此一程度，而有合理性懷疑之存在時，
    即無從為有罪之認定；另告訴人之告訴，本以使被告受刑事訴追為目的，故其陳
    述是否與事實相符，自應調查其他證據，以資審認，苟其所為攻擊之詞，尚有瑕
    疵，則在此瑕疵未予究明以前，即不能遽採為斷罪之基礎，迭經最高法院分別著
    有四十年台上字第八十六號判例、七十六年台上字第四九八六號判例、六十九年
    台上字第一五三一號判例可資參照。
三、本件公訴意旨認：被告涉犯刑法第二百八十四條第一項前段之罪嫌無非以上開事
    實業經被告自白在卷，並經告訴人指述歷歷，且有卷附交通事故調查報告表、診
    斷證明書各一紙為據。訊據被告詹姆士．麥考琳（下簡稱詹姆士）固坦承於上揭
    時地與告訴人甲○○發生車禍碰撞事故，惟堅詞否認有因而致告訴人受有傷害之
    犯行，辯稱：車禍發生後我有下車問許小姐有沒有有受傷，但被害人並沒有受傷
    ，我們一起在警察局那裡問了七個小時，當時許小姐並沒有說她有受傷，且警察
    也有問許小姐是否有受傷，她仍說她沒有受傷等語。
四、經查：
  (一)被告於警訊、偵查及原審調查時（偵字卷第八頁、發查卷第五十四頁背面及原審
    簡字卷第二十一頁）均堅稱告訴人並未受傷，公訴人認被告對於起訴之犯罪事實
    業已坦承不諱，似有誤會，核先敘明。
  (二)據被害人所提出之國立成功大學醫學院附設醫院（下稱成大醫院）九十一年七月
    八日出具之診斷證明書固記載被害人之病症為：頭部外傷、頸部挫傷等情，有上
    開診斷證明書一紙在卷可參（發查卷第七八九號第八頁），惟本院審核其就診日
    期為九十一年七月八日，距事後之日已近四個月，其間被害人並無其他就診紀錄
    ，苟若屬實，則以「頭部外傷、頸部挫傷」之情況以觀，又如何可拖延至四個月
    後始就診？嗣經向成大醫院函詢被害人就診狀況，該院分別於九十二年四月廿二
    日以（九二）成附醫外字第三七八八號函覆稱：查病患甲○○於九十一年三月十
    一日到本院門診主治車禍後外傷，主訴有頭痛及頸部疼痛，雙側肩及前肢痛，於
    同年七月八日來門診開診斷書，該病患並無住院或重大手術，實為輕度外傷等語
    ；於九十二年七月十四日再以（九二）成附醫外字第七二三七號函覆稱：病患頭
    部外傷為主訴，頸部疼亦為主訴，經檢查實無明顯可見之外傷，亦無可見之傷害
    。診斷及檢查方法為Ｘ光檢查及理學檢查等語明確，此有上開函文二件及所檢附
    之病歷資料影本附卷可參（原審簡字卷第四十八頁至第九十六頁、本院卷第十六
    頁），足見上開診斷證明書之記載內容係被害人主述之病症而非醫院診斷出之傷
    勢甚明。其是否可採信，即有可疑！
  (三)何況告訴人之指述有下列不實矛盾之處：
  １、告訴人於再議聲請狀內載稱：因被告駕駛不當使本人頸椎挫傷，受到嚴重心靈
      傷害，致使本人停止工作一星期，並進行復建六個月．．．等語（見聲議卷第
      四頁），惟告訴人於原審簡易庭調查時則改稱：（問：除了到成功大學醫院看
      過病，是否還有到其他醫院看診？）（有到）徐慶鐘小兒科附設成人科。（去
      過成大醫院幾次？）二次，一次是三月十一日，一次是在七月。．．（除此之
      外，是否還有去看其他醫生？）沒有．．．等語（原審簡字卷第廿四頁、第廿
      五頁），嗣經向中央健康保險局南區分局查尋告訴人之就醫紀錄，告訴人自九
      十一年三月一日至九月一日，除曾至成大醫院就診二次及至徐慶鐘小兒科就診
      一次外，別無其他就診紀錄，有該局九十二年四月廿四日健保南費二字第０九
      ００一四六００號函及其所檢附之就診紀錄附卷可參（原審簡字卷第一０一頁
      至第一０三頁），顯見告訴人稱其復建六個月等情，與事實不符。
  ２、再者，告訴人於原審簡易庭調查時稱：（你去徐慶鐘診所看什麼？）看頭痛，
      而且我沒有辦法好好睡覺。．．（妳看頭痛和沒有辦法好好睡覺和本案有何關
      係？）我隔天發現我上半身會痛，我才去就診。到昨天為止，我頭皮都會痛，
      醫生有跟我說這個要長期復健等語（見原審交簡字卷第二十四頁、第二十五頁
      ）。惟經向徐慶鐘小兒科診所查詢告訴人之就醫情形時，該診所函稱：甲○○
      曾於民國九十一年三月二十九日至本院就診，自訴有失眠之情形，經本院檢查
      後開予安眠藥．．以改善其失眼情形等語，此有該函一紙附卷可參（原審簡字
      卷第一０七頁）。倘告訴人苟有上述強烈疼痛之情形，焉有於事發後將近二十
      天始就醫，且就診時僅向醫師陳述失眠而無其他關於車禍受傷描述之可能？其
      次，告訴人於原審簡易庭調查時另稱：（當初是什麼情況下再去成大看病？）
      我覺得身體不舒服，我的頸部和背部都會痛，沒有辦法自己下床和轉動，我是
      車禍發生後第二天開始，三月十一日去成大那天，我就發現我沒有辦法下床了
      。持續大約二、三星期等語（原審簡字卷第四三頁）。核與上開成大醫院函稱
      ：．．該病患並無住院或重大手術，實為輕度外傷等情不符，有該院九十二年
      四月廿二日（九二）成附醫外字第三七八八號函及其所附病歷資料影本附卷可
      參（原審簡字卷第四十八頁至第九十六頁），告訴人稱其無法下床走動云云，
      顯係誇大其詞。至告訴人於原審簡易庭調查時另稱：（問：你的頭部或頸部是
      否有出現紅腫或是淤血之情況？）有的，我去到醫院（九十一年三月十一日）
      的時候就有了．．（問：你七月八日去成大複診的時候，你的頸部和頭部是否
      看得出來有傷痕？）看不出來等語（見原審簡字卷第四十四頁及第四十六頁）
      。亦與向成大醫院前開函文所稱：甲○○經九十一年三月十一日及同年七月八
      日門診時無肉眼或以醫學儀器檢測出之任何傷害等情不符，有該院九十二年五
      月六日（九二）成附醫外字第四五三三號函附卷可參（原審簡字卷第一０九頁
      ），更與該醫院於九十二年七月十四日函覆：病患頭部外傷為主訴，頸部疼亦
      為主訴，經檢查實無明顯可見之外傷，亦無可見之傷害。診斷及檢查方法為Ｘ
      光檢查及理學檢查等情矛盾，亦有前開函文附卷可佐（本院卷第十六頁），足
      見告訴人稱其事發後即有紅腫或瘀血等傷害，並不實在。
  ３、再參以告訴人於事發後於屏東縣警察局詢問關於車禍發生之情形時陳稱：．．
      僅造成後車廂損壞，無人傷亡等語（見屏東縣警察局Ａ３類交通事故談話紀錄
      表，附於九十一年偵字第八四六０號卷第七頁）。而證人即當日處理車禍之警
      員簡明雄亦到庭證稱：（當初告訴人是否有受傷？）外表看不出來。（告訴人
      是否有說她那裏痛？）沒有等語（原審簡字卷第廿三頁、第廿四頁）證人即事
      發時與被告同行之蔡家惠亦證稱：車禍後我有到她車子看她有無受傷，沒看到
      有外傷，只是因驚嚇過度在發抖等語（發查卷第七八九號第六八頁背面）。足
      徵被告稱告訴人當時並未受傷等情，應為實在。至證人即接獲告知而趕至現場
      幫忙之被害人友人許正宗雖證稱：外表看不出有外傷，但被害人告訴我脖子後
      半部會痛，我有問她要不要檢查，她說再看看等語（同上筆錄），然審核被害
      人其後三個月之就診紀錄，均無上開病症，迭據成大醫院及徐慶鐘小兒科函釋
      在卷，有如上述，自不得據此遽認為被害人有其所主述之傷勢甚明。
  ４、綜稽上述，告訴人之指述，雖有成大醫院於九十一年七月八日書立之診斷證明
      書佐證，然其實際情況業經成大醫院以上開函文函釋明白在卷。參以被害人上
      開前後不一之陳述，足見可信度不高，難以形成強烈證明力，是被告所辯內容
      應屬可信。
  (四)故在無法依客觀方法排除上開被害人指述之合理可疑時，自不得遽為不利被告事
    實之認定，而認被告有上開傷害之犯行。此外，復查無其他積極證據足以證明被
    告有前述之犯行，揆諸前揭規定，不能證明被告犯罪，自應為其無罪之諭知。
五、原審因認被告犯罪嫌疑不能證明，諭知被告無罪，核無不合，上訴人即檢察官上
    訴意旨，仍以被害人已於警、偵訊時指訴及被害人確有受傷為由，指摘原判決不
    當，尚非有理由，應予駁回。
據上論結，應依刑事訴訟法第三百六十八條，判決如主文。
本案經檢察官吳忠賢到庭執行職務。
中    華    民    國      九十二      年      七      月      三十一    日
              臺灣高等法院臺南分院刑事第五庭
                                      審判長法官  戴    勝    利
                                            法官  顏    基    典
                                            法官  沈    揚    仁
右正本證明與原本無異。
不得上訴。
                                      法院書記官  李    梅    菊
中    華    民    國      九十二      年      七      月      三十一    日


司法院資訊處製作；財團法人民間司法改革基金會備份。
